臺灣板橋地方法院刑事判決　　　　　　　96年度訴字第2151號
公　訴　人　臺灣板橋地方法院檢察署檢察官
被　　　告　甲○○
　　　　　　　　　　（現另案
上列被告因違反藥事法案件，經檢察官提起公訴（九十六年度偵
字第七五○三號），於被告為有罪之陳述後，本院合議庭裁定由
受命法官獨任依簡式審判程序審理，茲判決如下：
    主  文
甲○○明知為禁藥，而轉讓，累犯，處有期徒刑陸月，減為有期
徒刑參月。扣案甲基安非他命壹包（驗餘淨重零點壹玖捌公克）
沒收之。
    理  由
一、甲○○前因施用毒品違反毒品危害防制條例案件，經本院以
    九十三年度簡字第四七○四號判處有期徒刑四月確定，於民
    國九十四年五月六日以易科罰金執行完畢。其明知甲基安非
    他命為毒品危害防制條例所規範之第二級毒品，並經行政院
    衛生署明令公告列為禁藥管理（按安非他命業經行政院衛生
    署於六十九年十二月八日以衛署藥字第三○一一二四號公告
    自六十九年十二月八日起禁止輸入、製造，自七十年六月一
    日起禁止販賣，更於七十五年七月十一日以衛署藥字第五九
    七六二七號公告一概禁止使用，並在七十九年十月九日以衛
    署藥字第九○四一四二號函明令公告列為禁藥），竟因友人
    李德記之請求，而基於無償轉讓禁藥之犯意，於九十六年三
    月二十八日二十一時三十分許，在臺北縣蘆洲市○○路一三
    二巷巷口，將其所有之甲基安非他命乙包（扣案後驗餘淨重
    零點一九八公克）贈予李德記（李德記所涉違反毒品危害防
    制條例案件由檢察官另案偵辦），而無償轉讓之。旋李德記
    主動為貼補甲○○購買上開甲基安非他命之成本，而欲交付
    甲○○新臺幣（下同）五百元，然甲○○不願收受，二人正
    在勸收推辭之際，適警於同日二十二時行經該處，見狀生疑
    上前盤問而查獲上情，並扣得上開甲基安非他命乙包與現金
    五百元（另尚扣得與本案無關由甲○○所有海洛因二包，並
    於甲○○住處扣得海洛因二十四包、甲基安非他乙包、電子
    磅秤乙台、分裝勺三支及分裝袋四包等物，所涉違反毒品危
    害防制條例部分業由檢察官另案偵辦）。
二、案經臺北市政府警察局移送臺灣板橋地方法院檢察署檢察官
    偵查起訴。
    理  由
一、上揭犯罪事實及查獲過程，業經被告於偵查與審理中迭為自
    白明確，核與證人李德記於警詢及偵查中之證述合致，並有
    扣案甲基安非他命乙包（扣案後驗餘淨重零點一九八公克）
    與卷附交通部民用航空局航空醫務中心毒品鑑定書（九十六
    年五月二日航藥鑑字第○九六○三三一號）可稽，堪認被告
    上開自白應與事實相符。此外，復有扣案現金五百元可為佐
    證，本件事證已臻明確，被告如事實欄所載之犯行洵足認定
    ，應予依法論科。
二、按甲基安非他命已經行政院衛生署於七十九年十月九日以衛
    署藥字第九○四一四二號函明令公告列為禁藥管理有如前述
    ，又政府屢以電子或平面媒體強力宣導甲基安非他命係為毒
    品，施用毒品行為乃觸犯法律之事，則該類毒品不得為人體
    施用且禁止作為藥物本屬一般公眾所週知之事，是被告明知
    甲基安非他命係毒品，並為禁藥之事實，應可認定。核被告
    轉讓甲基安非他命犯行，係犯藥事法第八十三條第一項之轉
    讓禁藥罪。其持有甲基安非他命之低度行為，為轉讓之高度
    行為所吸收，不另論罪。又甲基安非他命雖同屬毒品危害防
    制條例第二條第二項第二款所定之第二級毒品，被告轉讓甲
    基安非他命之行為同為合於該條例第八條第二項轉讓第二級
    毒品罪之處罰規定；然藥事法第八十三條第一項規定之「明
    知為偽藥或禁藥，而轉販賣、供應、調劑、運送、寄藏、牙
    保、轉讓或意圖販賣而陳列者，處七年以下有期徒刑，得併
    科新臺幣五百萬元以下罰金。」條文，係於九十三年四月二
    十一日修正公布，同年月二十三日施行，其法定刑較毒品危
    害防制條例第八條第二項所定之法定刑「六月以上五年以下
    有期徒刑得併科新臺幣七十萬元以下罰金」為重；又毒品之
    範圍尚包括影響精神物質與其製品，藥事之管理非僅止於藥
    品之管理，毒品未必係經公告之禁藥，禁藥亦非必為毒品，
    毒品危害防制條例與藥事法二者，並無必然之特別法與普通
    法關係，故除有轉讓之第二級毒品達毒品危害防制條例第八
    條第六項之一定數量，經依法加重之法定刑較藥事法第八十
    三條第一項之法定刑為重之情形外，因藥事法第八十三條第
    一項為後法，且為重法，應優先適用藥事法處罰，而被告轉
    讓甲基安非他命行為時復係上述藥事法修正後所為，自應適
    用修正後及現行之藥事法處斷（臺灣高等法院暨所屬地方法
    院九十四年十一年二十五日法律座談會刑事類提案第八號決
    議，及最高法院九十五年度臺上字第一三二五號判決意旨參
    照）。又被告前因施用毒品違反毒品危害防制條例案件，經
    本院以九十三年度簡字第四七○四號判處有期徒刑四月確定
    ，於九十四年五月六日以易科罰金執行完畢，此有臺灣高等
    法院被告前案紀錄表附卷足參，其於有期徒刑執行完畢後五
    年以內以故意再犯本件最重本刑為有期徒刑以上之罪，為累
    犯，應依刑法第四十七條第一項之規定加重其刑。爰審酌被
    告之素行、智識程度、生活狀況、犯罪動機、目的、轉讓甲
    基安非他命供他人施用嚴重危害社會治安及國民健康等及犯
    後坦承不法之態度與其他一切情狀，量處如主文所示之刑，
    以資儆懲。又被告本件犯罪在民國九十六年四月二十四日以
    前，復無中華民國九十六年罪犯減刑條例所列不予減刑之情
    形，應依同條例第二條第一項第三款之規定，就所受宣示之
    有期徒刑減其刑期二分之一。
三、扣案甲基安非他命乙包（驗餘淨重零點一九八公克），參酌
    毒品危害防制條例第十一條第二項、第四條二項、第八條第
    二項規定既禁止持有、販賣、轉讓，核屬違禁物，應依刑法
    第三十八條第一項第一款之規定，併予宣告沒收。至於扣案
    五百元現款，雖可為本案證明之證物，惟並非被告供本件犯
    罪所用或預備之物，亦非因本件犯罪所得之物，復不屬法定
    應為沒收之違禁物品，核與法律規定之沒收要件均有不符，
    自無從併為沒收之諭知，附此敘明。
據上論斷，應依刑事訴訟法第二百七十三條之一第一項、第二
百九十九條第一項前段，藥事法第八十三條第一項，刑法第十一
條前段、第四十七條第一項、第三十八條第一項第一款，中華民
國九十六年罪犯減刑條例第二條第一項第三款、第七條第一項、
第二項，判決如主文。
本案經檢察官曾文鐘到庭執行職務。
中　　華　　民　　國　　96　　年　　8 　　月　　10　　日
                  刑事第十一庭  法　官  楊博欽
上列正本證明與原本無異。
如不服本判決應於送達後十日內向本院提出上訴狀。
                                書記官  李慈容
中　　華　　民　　國　　96　　年　　8 　　月　　10　　日
附錄本案論罪科刑所用法條全文
藥事法第八十三條第一 項
  明知為偽藥或禁藥，而販賣、供應、調劑、運送、寄藏、牙保
  、轉讓或意圖販賣而陳列者，處七年以下有期徒刑，得併科新
  臺幣五百萬元以下罰金。
  犯前項之罪，因而致人於死者，處七年以上有期徒刑，致重傷
  者，處三年以上十二年以下有期徒刑。
  因過失犯第一項之罪者，處二年以下有期徒刑、拘役或科新臺
  幣三十萬元以下罰金。
  第一項之未遂犯罰之。
